臺灣高等法院花蓮分院刑事判決　　　　　　　　　　九十三年度上訴字第一二三號
　　上　訴　人　臺灣臺東地方法院檢察署檢察官
　　被　　　告　乙○○
　　選任辯護人　陳信伍律師
　　被　　　告　丙○○
　　選任辯護人　吳漢成律師
　　被　　　告　丁○○
　　選任辯護人　郭重鑾律師
右上訴人因被告違反槍砲彈藥刀械管制條例案件，不服臺灣臺東地方法院九十三年度
重訴字第一一號，中華民國九十三年六月十六日第一審判決（起訴案號：臺灣臺東地
方法院檢察署九十二年度偵字第四四０號、二二七七號）提起上訴，本院判決如左：
    主  文
上訴駁回。
    事  實
一、公訴意旨略稱：被告乙○○於民國八十九年八、九月間某日，在臺東縣卑南鄉溫
    泉村鎮樂一一八號住處，將其持有扣案改造瓦斯空氣長槍（下稱扣案長槍）及其
    上加裝之紅外線瞄準鏡，以新臺幣（下同）一萬二千元之價格，販售予被告丙○○；丙○○又於同日將前開持有之扣案長槍（含紅外線瞄準鏡），攜至被告丁○○居住之臺東縣卑南鄉○○村○○路一二號，以一萬五千元之價格轉賣予丁○○
    ；丁○○亦於同日，在其上開住處，將前開持有之扣案長槍（含紅外線瞄準鏡）
    以一萬五千元之代價，轉讓予林坤南（另案審理）；林坤南再於九十年六、七月
    間，將前開持有之扣案長槍轉讓予陳賢仁（另案審理），嗣於九十一年九月二十
    六日，經警在陳賢仁住處查獲扣案長槍一枝、供前開槍枝使用之紅外線瞄準器一
    個、氮氣瓶八個（未使用六個、已使用二個）及小鋼珠一百八十公克等物，因認
    被告乙○○、丙○○二人均涉犯槍砲彈藥刀械管制條例第十一條第一項之販賣槍
    砲罪，被告丁○○涉犯同條例第十一條第二項之轉讓槍砲罪（原起訴同條例第八
    條第一項、第二項之罪，經蒞庭檢察官於原審準備程序變更起訴法條如前述 (原
    審卷第八四頁），其等三人並均涉犯同條例第十一條第四項之持有槍砲罪等語。
二、按不能證明被告犯罪者，應諭知無罪之判決，刑事訴訟法第三百零一條第一項定
    有明文。而犯罪事實所憑之證據，無論係直接證據或間接證據，其為訴訟上之證
    明，須於一般人均不致有所懷疑而得確信為真實之程度，始得據為有罪之認定，
    倘其證明尚未達此程度而尚有合理之懷疑存在時，本諸無罪推定原則，自應為被
    無罪之諭知；又被告否認犯罪事實所持辯解縱使不能成立，除非有確實證據足以
    證明對於被告犯罪已無合理之懷疑外，不能遽為有罪之認定，最高法院九十二年
    度台上字第二五七０號判決意旨可資參照。是依前揭法文及最高法院判決意旨，
    訴訟上如尚存有一般之人可能認為被告無罪之合理懷疑，即應為被告無罪之判決
    。又槍砲彈藥刀械管制條例第十一條第一項之販賣槍砲罪、同條第二項之轉讓槍
    砲罪，及同條第四項之持有槍砲罪，是前開犯罪須有該條例第四條第一項第一款
    所規範以外之槍砲，而該槍砲有殺傷力，且行為人有販賣、轉讓或持有之行為，
    該販賣、轉讓或持有之行為未經中央主管機關許可為犯罪構成要件。
三、本件公訴意旨認被告乙○○、丙○○、丁○○等人涉犯前開罪刑，無非以(1)扣案
    長槍一支、紅外線瞄準鏡一個、氮氣瓶八個、小鋼珠一百八十克；(2)內政部警政
    署刑事警察局（下稱刑事警察局）九十一年十月七日刑鑑字第０九一０二七四四
    三一號槍彈鑑定書、九十二年八月二十一日刑鑑字第０九二０一一０六五四號函
    ；(3)被告乙○○、丙○○、丁○○偵查中之自白；(4)證人林坤南、陳賢仁、葉德
    淵偵查中之證詞；(5)被告乙○○、丁○○依證人分離程序在原審審理時經交互詰
    問所為之證言等，為其主要之依據。而被告乙○○、丙○○、丁○○固均坦承曾
    持有扣案長槍，惟乙○○辯稱略以：其所販賣者為僅可發射ＢＢ彈之長槍，扣案
    長槍事後業經改造，非其當初出賣之原槍枝；被告丙○○、丁○○辯稱略以：僅
    係分別介紹丁○○、林坤南買受槍枝，並無買入、賣出或轉讓槍枝之意等語。
四、經查：
    (一)扣案長槍係以小型鋼瓶裝填二氧化碳，藉液化氣體推進之方式，做為槍枝之發
      射動力，具木質槍身，玩具金屬槍管，槍管內徑六毫米，機械性能良好，經以
      六毫米鋼珠試射三次之結果，單位面積動能為每平方公分五五、五五、五六‧
      七七焦耳，而依刑事警察局對活豬所作射擊測試結果，彈丸面積動能達每平方
      公分二十四焦耳時，即足以穿入豬隻皮肉層；又依日本科學警察研究所之研究
      結果，彈丸單位面積動能達每平方公分二十焦耳時，即足以穿入人體皮肉層，
      經鑑定結果認係市售玩具空氣長槍換裝金屬槍托而成之改造手槍，有刑事警察
      局九十一年十月七日刑鑑字第０九一０二七四四三一號槍彈鑑定書附卷可稽（
      原審卷第一七頁以下），是扣案長槍為槍砲彈藥刀械管制條例第四條第一項第
      一款規範以外之槍砲且具有殺傷力甚明。而依槍砲彈藥刀械管制條例第四條第
      一項第一款之規定，該條例所謂之「槍砲」，係指可發射金屬或子彈具有殺傷
      力之各式槍砲而言，即只需可發射適當之金屬、子彈，而該適當之金屬、子彈
      經發射後具有損傷人體之威力，則該槍砲即為槍砲彈藥刀械管制條例所管制之
      所謂槍砲，故是否該條例所管制之槍砲，為客觀之事實，與主觀上持槍砲者以
      何物作為發射之子彈無關。從而扣案長槍既經以適當之鋼珠試射結果，客觀上
      認具有殺傷力，即不因被告乙○○或其子女夙昔是否以ＢＢ彈作為該槍發射之
      彈丸，而影響該槍枝有無殺傷力，從而辯護意旨聲請重新以ＢＢ彈作為扣案長
      槍發射彈丸，以鑑定該槍有無殺傷力，即無必要。且該槍亦已銷燬，有原審調
      取扣押物條上，臺灣臺東地方法院檢察署贓物庫保管人員所為「送警政署保修
      廠‧已銷燬」之註記，及該署檢送本件扣案長槍予內政部警政署警察機械修理
      廠查收之九十三年二月二十九日甲○明贓字第二０八五號函附卷足憑（原審卷
      第一三一頁起），於客觀上無法再作何鑑定，併此敘明。
    (二)被告乙○○於警詢、檢察官偵訊中坦承有賣瓦斯空氣長槍予丙○○，但同時辯
      稱：扣案長槍已遭改造（偵查卷第九三頁）；被告丙○○於警詢、檢察官偵訊
      時自承應丁○○所託，向乙○○購買瓦斯空氣長槍，並交予丁○○；被告丁○○固於警詢坦承有介紹林坤南，透過丙○○向乙○○購買瓦斯空氣長槍，但渠
      等二人均辯稱：扣案槍枝已略有不同（偵查卷第七一頁背面、第九五頁、第六
      四頁背面、第七五頁、第九三頁）。是被告三人於警詢、檢察官偵訊中均已辯
      稱扣案長槍與轉讓之槍枝有所不同，即難謂渠等自白犯罪自明。
    (三)被告三人於八十九年八、九月間即交付瓦斯空氣長槍予林坤南，林坤南並於九
      十年六、七月間交付陳賢仁，而至九十一年九月二十六日始遭查扣，均據被告
      乙○○、丙○○、丁○○、林坤南、陳賢仁證陳在卷，則迄被查扣時間隔約二
      年之久，該槍枝是否自始即具殺傷力？或經過改造？尤其槍枝發射動力部分，
      包括每次擊發所裝填液化氣體之份量、擊發之方法等是否業已經過改造，前開
      各項改造與否，均足以影響該槍枝是否具有殺傷力之認定，因此須有足夠證據
      ，證明扣案長槍未經有無殺傷力之改造，始可確認被告三人在本案所經手之槍
      枝確有殺傷力。若其間存有業經他人改造之可能，即無從認定被告三人所經手
      之槍枝確有殺傷力。刑事警察局九十二年八月二十一日刑鑑字第０九二０一一
      ０六五四號函或可證明扣案長槍加裝金屬槍托及支撐架，僅係用以提升該槍射
      擊時之穩定性及準確度，而不影響扣案長槍加裝前有無殺傷力，然該函所示之
      鑑定結果，再參照前開刑事警察局殺傷力之鑑定結果，至多僅可證明加裝金屬
      槍托及支撐架前，扣案長槍已然具有殺傷力，至扣案長槍除加裝金屬槍托、支
      撐架外，有無其他影響殺傷力之改裝，則非第０九二０一一０六五四號函所示
      之鑑定結果可資證明，是被告三人經手瓦斯空氣長槍時，該槍有無殺傷力，尚
      無法由前開刑事警察局二函所示之鑑定獲致證明。再者，刑事警察局九十一年
  十月七日刑鑑字第０九一０二七四四三一號槍彈鑑定書雖在鑑驗結果欄載稱：
      送鑑長槍認係市售玩具空氣長槍換裝金屬槍托而成之改造長槍等語，然刑事警
      察局該次鑑定所採之方法依該鑑定書所載為「性能檢驗法」及「動能測試法」
      ，由此可知，該次鑑定僅著重在扣案長槍性能、有無殺傷力之測試，有無經改
      造並非該次之鑑定項目，是前開所謂「市售玩具空氣長槍換裝金屬槍托而成之
      改造長槍」之記載，應僅係鑑定單位依扣案長槍當時之情形所作之推測，非在
      依「性能檢驗法」、「動能測試法」所做鑑定範圍之內，則該鑑定之前開「市
      售玩具空氣長槍換裝金屬槍托而成之改造長槍」之記載，亦無法為扣案槍枝未
      經改造之證明。雖上訴意旨認業經提示扣案之槍枝予被告乙○○、丙○○、丁○○均表示：槍托部分原本是木製的，槍管部分是一樣的等語而認為扣案之槍
      枝，除事後經由陳賢仁另行改裝槍托，並拆除紅外線瞄準鏡而加裝支撐架外，
      均未經第三人改裝，惟除被告之供述外，並無其他證據足資證明被告所供與事
      實相符，即無可採為對被告不利之認定自明。
    (四)證人林坤南、陳賢仁，於檢察官九十二年五月二十日偵訊時，雖略證稱：當初
      丁○○交付扣案長槍時，槍管上有紅外線瞄準器，後來拆除加裝支撐架，而且
      目前槍枝多裝了鐵製槍托等語，核與被告丙○○、丁○○同次偵訊中所供大致
      相符，應堪採信（偵查卷第九三頁以下）。但證人林坤南、陳賢仁原為繼被告
      丁○○以後持有瓦斯空氣長槍之人，未免涉犯製造槍砲之罪刑，即便確有改造
      瓦斯空氣長槍，使之由無殺傷力轉變為有殺傷力，衡情亦難苛求彼等在本案檢
      察官訊問時據實供述，是證人證稱未有前開外表以外之其他改造，但尚難謂渠
      等稱未改造，即推論為被告改造之不利認定自明。
    (五)又被告丙○○固曾於警詢供稱：曾見被告乙○○持瓦斯空氣長槍「打小鳥」等
      語（偵查卷第六七頁），然乙○○以扣案長槍射擊小鳥，此一供述，尚非科學
      證據，尚難以此認定扣案槍枝於被告乙○○持有時即具殺傷力自明。
    (六)綜上，被告三人當時經手之槍枝與二年後為警查扣之槍枝，外觀上已有多處不
      同，而槍枝內部發射動力部分，包括擊發之方式、每次擊發所裝填之液化氣體
      量等對於槍枝殺傷力有重大影響之部分，是否經過改造則未經檢驗，現槍枝又
      已銷毀，已無從再交付檢驗，既無證據證明本件被告三人經手之槍枝經過殺傷
      力之改造，亦無證據證明該槍枝未經殺傷力之改造，然自該槍枝輾轉經過多人
      之手，時間經過約二年，且外觀多所改變等觀點推論，槍枝外觀上對於性能無
      甚影響之部分既經改造，關係槍枝性能最重要之有無殺傷力部分，即無未經改
      造之理，是合理推論被告三人經手之槍枝極有可能業已經過改造。從而，本件
      訴訟上即難使一般人確信，扣案長槍在被告三人持有或讓與時，即已具有殺傷
      力而無所懷疑。是以，被告乙○○、丙○○、丁○○三人雖曾持有瓦斯空氣長
      槍，且扣案長槍經鑑定確實具有殺傷力，然槍砲彈藥刀械管制條例第十一條第
      一項、第二項、第四項所定販賣、轉讓、持有槍砲罪之成立，既以該槍砲具有
      殺傷力為前提要件，而本件並無足夠之證據可資證明被告三人所經手之瓦斯空
      氣長槍未經殺傷力方面之改造，是自難使一般人確信扣案長槍在被告三人持有
      或讓與時已具有殺傷力而無所懷疑，即應為無罪之諭知，公訴人仍執前詞指摘
      原判決，為無理由，應予駁回。
據上論斷，依刑事訴訟法第三百六十八條，判決如主文。
本案經檢察官崔紀鎮到庭執行職務。
中      華      民      國      九十三      年 十     月   二十八   日
                                    審判長法官  謝  志  揚
                                          法官  莊  謙  崇
                                          法官  陳  淑  媛
右正本證明與原本無異。
如不服本判決，應於送達後十日內，向本院提出上訴狀。其未敘述理由者，並應於提
出上訴狀後十日內向本院補提理由狀(須附繕本)。
                                        書記官  邱  廣  譽
中      華      民      國      九十三      年    十一    月     一     日
